臺灣新北地方法院刑事判決　
110年度易字第752號
公  訴  人  臺灣新北地方檢察署檢察官
被      告  詹淳佑



上列被告因詐欺等案件，經檢察官提起公訴（109年度偵字第337
65號）及移送併辦（109年度偵字第30270號），本院判決如下：
    主  文
詹淳佑幫助犯洗錢防制法第十四條第一項之一般洗錢罪，處有期
徒刑伍月，併科罰金新臺幣壹萬元，罰金如易服勞役，以新臺幣
壹仟元折算壹日。
    事  實
一、詹淳佑已預見將金融機構帳戶金融卡、密碼等物提供他人使
    用，可能幫助作為不法收取及提領款項之用，並遮斷資金流
    動軌跡，而掩飾、隱匿不法犯罪所得，竟容任該結果發生，
    基於幫助洗錢及詐欺取財之不確定故意，於民國109年6月12
    日前某日，在不詳地點，將其所有之彰化商業銀行帳號000-
    00000000000000號帳戶(下稱彰化銀行帳戶)之存摺、提款卡
    及密碼，交給真實姓名年籍不詳之成年人所屬之詐欺集團，
    以此方式幫助詐欺集團向他人詐取財物。嗣該詐欺集團成員
    取得上開帳戶資料後，即基於洗錢及意圖為自己不法所有之
    詐欺犯意聯絡，於如附表所示之詐欺時間，向如附表所示之
    告訴人等佯稱如附表所示之詐欺內容，致其等均陷於錯誤，
    而依該詐欺集團成員指示，於如附表所示之匯款時間，將如
    附表所示之金額分別匯至彰化銀行帳戶內，再經不詳之詐欺
    集團成員以金融卡提領上述款項，以製造金流斷點，使司法
    機關難以溯源追查，而掩飾、隱匿特定犯罪所得之去向及所
    在，詹淳佑則以此手法，幫助該詐欺集團成員洗錢及詐欺取
    財。
二、案經許庭瑄、陳思宏訴由新北市政府警察局中和分局、新竹
    縣政府警察局新湖分局移請臺灣新北地方檢察署檢察官偵查
    起訴及移送併辦。
    理  由
壹、程序部分
一、證據能力部分：
（一）按被告以外之人於審判外之言詞或書面陳述，除法律有規
      定者外，不得作為證據，刑事訴訟法第159條第1項固有明
      文。惟被告以外之人於審判外之陳述，經當事人於審判程
      序同意作為證據，法院審酌該言詞陳述或書面陳述作成時
      之情況，認為適當者，亦得為證據；當事人、代理人或辯
      護人於法院調查證據時，知有上開刑事訴訟法第159條第1
      項不得為證據之情形，而未於言詞辯論終結前聲明異議者
      ，視為有前項之同意，刑事訴訟法第159條之5亦有明文。
      查本判決下列引用之被告以外之人於審判外之陳述，雖屬
      傳聞證據，惟因檢察官、被告詹淳佑於本院審理程序同意
      該等證據之證據能力（見院卷第198頁），迄言詞辯論終
      結時亦未聲明異議（見院卷第392頁），本院審酌各該證
      據作成之情況，核無非法取證或證明力明顯偏低之瑕疵，
      以之作為證據，應屬適當，依前揭法條規定，認均有證據
      能力。
（二）次按刑事訴訟法第159條至第159條之5有關傳聞法則之規
      定，乃對於被告以外之人於審判外之言詞或書面陳述之供
      述證據所為之規範；至非供述證據之書證、物證則無傳聞
      法則規定之適用，如該非供述證據非出於違法取得，並已
      依法踐行調查程序，即不能謂其無證據能力。查下列非供
      述證據，並無證據證明係出於違法取得之情形，復經本院
      依法踐行調查程序，自均有證據能力。
貳、實體部分
一、認定犯罪事實所憑之證據及理由：
    訊據被告矢口否認有何幫助詐欺、洗錢犯行，並辯稱：我大
    約在109年4、5月間把帳戶的存摺、印章、密碼交給前妻王
    立欣，她說要找工作，我後續沒有詢問她是否找到工作，後
    續我曾要求她拿回帳戶，她稱要再尋找，一開始於偵查中沒
    有提到王立欣，係因為當時在搬家，以為是搬家遺失，也想
    說大家還在婚姻狀態中，能自行處理即可，我也曾經辦理過
    掛失，不清楚王立欣是否曾為我辦理過掛失云云。經查：
（一）本案彰化銀行帳戶為被告所申辦，嗣後該帳戶遭詐騙集團
      使用，告訴人等遭不詳之詐欺集團成員詐騙，並匯款至被
      告彰化銀行帳戶內等情，有告訴人許庭瑄、陳思宏以及證
      人楊淙絴於警詢中之證述（見偵一卷第43-47、37-41頁、
      偵二卷第9-10頁），並有彰化商業銀行林口分行109年7月
      6日函附彰化銀行帳戶歷史交易明細（見偵一卷第19-27頁
      ）在卷可佐，且此為被告所不爭執，是上開事實，堪以認
      定。
（二）至被告雖以前揭情詞置辯，然查：
　　1.證人即被告前配偶王立欣於本院審理中證稱：我不曾因為
      找工作而需要使用帳戶，我跟被告在婚姻中帳戶是共用，
      但是領完錢就會把帳戶還給被告，所以沒有拿走被告帳戶
      長達1-2個月的情形，我印象中有幫被告掛失帳戶，但詳
      細情形已經忘記，我自己先前郵局帳戶提供他人使用遭判
      處幫助洗錢罪的案件已經確定，當時如何交付自己的郵局
      帳戶給他人的細節也忘記了，我也沒有拿被告彰化銀行的
      帳戶交付給他人使用，也沒有賣掉或遺失等語（見院卷第
      377-382頁），則證人王立欣並未取得被告彰化銀行帳戶
      並交付他人使用，是被告辯稱彰化銀行帳戶係遭證人王立
      欣交給他人使用云云，尚難採信。
　　2.又證人即被告弟弟詹淳安於偵訊中證稱：我跟被告曾經同
      住在林口，大約109年4、5月間住處曾遭竊，被告跟他太
      太說筆電不見，我則短少現金2萬元，沒有報警，彰化銀
      行帳戶是被告工作用帳戶，被告曾說放在他太太住處，被
      告搬家期間沒有提過他遺失物品等語（見偵一卷第105-11
      0頁），又證人即被告妹妹詹淳妤於偵訊中證稱：我跟被
      告曾經同住在林口區，109年農曆年期間住處曾遭竊，被
      告前妻說筆電不見，被告說紅包錢不見，但沒有報警，之
      後沒有遭竊過，也沒有聽被告說搬家後東西不見，當被告
      收到傳票後，曾經聽到被告說彰化銀行帳戶提款卡放在太
      太那裡，但被告不是說卡片不見等語（見偵一卷第105-11
      0頁），則被告彰化銀行帳戶是否確實於搬家時遺失乙節
      ，尚屬有疑。且稽之被告先於警詢、偵訊中供陳彰化銀行
      帳戶是在搬家時遺失，嗣後於本院審理時又改稱係交由證
      人王立欣使用，被告辯詞先後反覆，故被告此部分辯稱實
      難採信。
　　3.衡以就詐欺集團之運作而言，其等既知利用他人之帳戶掩
      飾犯罪所得，應知社會上一般人如帳戶提款卡、密碼遺失
      ，為防止拾得或竊得之人盜領其存款或供作不法使用，必
      會於發現後立即報警或向金融機構辦理掛失止付。在此情
      形下，取得該帳戶之詐欺正犯自當儘快使用該帳戶後棄置
      該帳戶，以免原持有人發現後向銀行掛失並通報警方，使
      詐欺正犯冒著無法取得詐欺所得款項，甚至暴露於遭警方
      鎖定之風險中。查被告彰化銀行帳戶於109年5月31日提領
      現金10,000元後，帳戶餘額呈現54元，被告本人於109年6
      月1日曾臨櫃辦理金融卡掛失、於109年6月11日臨櫃辦理
      存摺掛失，嗣後於109年6月12日旋即遭詐騙集團利用，詐
      騙告訴人等分別匯款如附表所示之金額，此有彰化商業銀
      行林口分行110年4月13日函、彰化商業銀行林口分行110
      年10月15日函附資料異動申請書、金融卡掛失止付通知書
      兼補發申請書、金融卡狀態查詢及疑似不法或顯屬異常交
      易及高風險帳戶查詢（見偵二卷第95頁、院卷第31-45頁
      ）可佐，顯見至109年6月12日遭告訴人等匯入款項前1日
      ，被告仍密切管理使用本案帳戶提款卡，而與被告供陳彰
      化銀行帳戶係交由證人王立欣使用云云相矛盾。且告訴人
      因受詐欺而匯款之金額合計高達179,956元，犯罪之詐欺
      集團成員若非確定該帳戶所有人不會報警或掛失止付，當
      不至於以該帳戶從事犯罪，足見前述帳戶之提款卡及密碼
      應係被告自行交付他人使用。
　  4.按刑法上之故意，分為直接故意（確定故意）與間接故意
      （不確定故意）。「行為人對於構成犯罪之事實，明知並
      有意使其發生者」為直接故意，「行為人對於構成犯罪之
      事實，預見其發生而其發生並不違背其本意者」為間接故
      意。於金融機構開設帳戶，請領存摺及提款卡，係針對個
      人身分之社會信用而予以資金流通，具有強烈之屬人性格
      ，而金融帳戶作為個人理財之工具，申請開設並無任何特
      殊之限制，一般民眾皆得以存入最低開戶金額之方式申請
      取得，且同一人均得在不同之金融機構申請數個存款帳戶
      使用，此乃眾所週知之事實。故一旦有人使用他人帳戶，
      依一般常識，極易判斷係隱身幕後之人基於使用他人帳戶
      ，規避存提款不易遭偵查機關循線追查之考慮而為，自可
      產生與不法犯罪目的相關之合理懷疑；況詐欺正犯利用人
      頭帳戶轉帳詐欺之案件，近年來報章新聞多所披露，復經
      政府多方宣導，一般民眾對此種利用人頭帳戶之犯案手法
      ，自應知悉而有所預見。故被告將該帳戶之提款卡及密碼
      交付予詐欺集團成員供其使用，就詐欺集團成員利用該帳
      戶實施詐欺犯行，自應有預見，且不違背其本意，被告竟
      交付並容認其等使用，則被告有幫助他人詐欺之不確定故
      意，足以認定。
    5.又按行為人提供金融帳戶提款卡及密碼予不認識之人，非
      屬洗錢防制法第2條所稱之洗錢行為，不成立同法第14條
      第1項一般洗錢罪之正犯；如行為人主觀上認識該帳戶可
      能作為收受及提領特定犯罪所得使用，他人提領後即產生
      遮斷資金流動軌跡以逃避國家追訴、處罰之效果，仍基於
      幫助之犯意而提供，應論以幫助犯同法第14條第1項之一
      般洗錢罪（最高法院108年度台上大字第3101號刑事裁定
      意旨參照）。被告率然提供本案帳戶予不詳之人用以操作
      不明金流進出之用，足認被告主觀上應已預見本案帳戶嗣
      後將淪為不明金流掩飾、隱匿之工具，且在款項之存、提
      過程中，犯罪行為人之真實身分亦遭隱匿，並導致檢警查
      緝上之困難，被告仍予容任，是被告主觀上應有縱使發生
      上情亦不違背其本意，而有幫助洗錢之不確定故意。
 （三）綜上所述，本案事證明確，被告犯行足以認定，應予依
      法論科。　　　
二、論罪之法律適用及量刑之審酌情形：
（一）罪名
　    按刑法上之幫助犯，係對於犯罪與正犯有共同之認識，而
      以幫助之意思，對於正犯資以助力，而未參與實施犯罪之
      行為者而言（最高法院73年度台上字第2898號、75年度台
      上字第1509號、88年度台上字第1270號判決意旨參照）。
      查被告將本案帳戶提供予他人，雖非直接實行詐欺取財及
      掩飾、隱匿詐欺犯罪所得之去向及所在之構成要件行為，
      惟被告已預見提供本案帳戶之行為，會對本案詐欺集團成
      員遂行詐欺取財，以及掩飾、隱匿詐欺犯罪所得之去向及
      所在資以助力，有利詐欺取財及洗錢之實行，然告訴人受
      騙款項，未領出之款項既經警示圈存，尚未發生製造金流
      斷點，掩飾詐欺犯罪所得去向、所在之結果，因而未能得
      逞，此洗錢部分犯罪尚屬未遂。是核被告所為，係犯刑法
      第30條第1項前段、第339條第1項之幫助詐欺取財罪及刑
      法第30條第1項前段、洗錢防制法第2條第2款、第14條第1
      項之幫助洗錢罪。
（二）被告以一提供本案帳戶之幫助行為，使本案詐欺集團詐騙
      如附表所示之告訴人財物並同時幫助洗錢，為想像競合犯
      ，應依刑法第55條規定從一重以幫助洗錢罪處斷。
（三）起訴書雖未論及刑法第30條第1項前段、洗錢防制法第14
      條第1項之幫助洗錢罪，惟此部分犯行與前開經論罪科刑
      之幫助詐欺犯行有裁判上一罪關係，且於審理時業已告知
      被告涉犯上述法條（見院卷第374頁），並使被告為答辯
      ，對其刑事辯護防禦權並不生不利影響，本院自仍應予審
      理。另檢察官移送辦案審理部分（臺灣新北地方檢察署10
      9年度偵字第30270號案件），與本案檢察官起訴部分事實
      為裁判上一罪關係，本院自得併予審究。
（四）被告係基於幫助之犯意，而並未實際參與詐欺取財及洗錢
      犯行，所犯情節較正犯輕微，為幫助犯，爰依刑法第30條
      第2項規定減輕其刑。
（五）爰以行為人之責任為基礎，並審酌被告交付金融帳戶予詐
      欺集團使用，助長詐騙財產犯罪之風氣，造成無辜民眾受
      騙而受有金錢損失，並擾亂金融交易往來秩序及社會正常
      交易安全，且亦因被告之行為，而有掩飾犯罪所得之去向
      ，致使執法人員難以追查正犯之真實身分之虞，又衡酌被
      告為否認之犯後態度，未與告訴人等達成和解，暨其犯罪
      手段、其於審理時陳稱為高中畢業、任職物流業，離婚無
      子女，無需扶養親屬等語（見院卷第392頁）等一切情狀
      ，量處如主文所示之刑，並就罰金刑部分諭知易服勞役之
      折算標準。
三、沒收部分：
    被告否認交付帳戶取得報酬，業如前述，且卷內查無證據足
    認被告有因本案犯行獲得任何利益或報酬，是被告既無犯罪
    所得，自無從諭知沒收。
據上論斷，應依刑事訴訟法第299 條第1項前段，判決如主文。 
本案由檢察官張啟聰偵查起訴、檢察官王凌亞移送併辦、經檢察
官王凌亞到庭執行職務。
中　　華　　民　　國　　111 　年　　6 　　月　　8　　日
                  刑事第十庭   審判長法  官  謝梨敏

                                     法　官　黃秀敏

                                     法　官　謝茵絜 
上列正本證明與原本無異。
如不服本判決，應於判決送達後20日內敘明上訴理由，向本院提
出上訴狀 (應附繕本) ，上訴於臺灣高等法院。其未敘述上訴理
由者，應於上訴期間屆滿後20日內向本院補提理由書「切勿逕送
上級法院」。
                                      書記官 王昱平　　　　　　　　　　　　　　　　　　 
中　　華　　民　　國　　111 　年　　6 　　月　　8 　　日
附錄本判決論罪之法律條文
中華民國刑法第339條
（普通詐欺罪）
意圖為自己或第三人不法之所有，以詐術使人將本人或第三人之
物交付者，處5年以下有期徒刑、拘役或科或併科50萬元以下罰
金。
以前項方法得財產上不法之利益或使第三人得之者，亦同。
前二項之未遂犯罰之。
洗錢防制法第14條
有第二條各款所列洗錢行為者，處7年以下有期徒刑，併科新臺
幣5百萬元以下罰金。
前項之未遂犯罰之。
前二項情形，不得科以超過其特定犯罪所定最重本刑之刑。
附表
編號 匯款人 詐騙時間方式 匯款帳戶 匯款時間/金額（新台幣） 1 許庭瑄 不法詐騙集團之成員於109年6月12日17時49分許，佯裝網購平台人員，撥打電話予許庭瑄，謊稱許庭瑄因簽收錯誤，造成會連續扣款，要求其依指示操作以取消設定，致許庭瑄陷於錯誤而匯款。 詹淳佑彰化商業銀行帳號000-00000000000000號帳戶 ①109年6月12日19時30分許匯款99,986元 ②109年6月12日19時31分許匯款49,985元 2 陳思宏 不詳詐騙集團成員於109年6月12日18時30分許，向陳思宏佯稱：要替其朋友楊淙絴改回一般會員云云，使陳思宏陷於錯誤，並依指示匯款。  109年6月12日19時30分許匯款29,985元